臺灣士林地方法院民事判決　　　　　　　 95年度訴字第909號
原　　　告　申○○（即祭祀公業藍引管理人）
　　　　　　地○○（即祭祀公業藍引管理人）
　　　　　　子○○（即祭祀公業藍引管理人）
　　　　　　寅○○（即祭祀公業藍引管理人）
　　　　　　卯○○（即祭祀公業藍引管理人）
共　　　同
訴訟代理人　楊延壽律師
被　　　告　庚○○○
　　　　　　辰○○
　　　　　　辛○○
　　　　　　未○○○
　　　　　　　　　　　　樓
兼上4人共同
訴訟代理人　癸○○
　　　　　　　　　　　　2
被　　　告　天○○
　　　　　　　　　　　　3樓
　　　　　　己○○
　　　　　　　　　　　　3樓
　　　　　　　　　　　　1
　　　　　　乙○○
　　　　　　　　　　　　3樓
　　　　　　丁○○
　　　　　　　　　　　　3樓
　　　　　　戊○○
　　　　　　　　　　　　3樓
　　　　　　　　　　　　18號.
　　　　　　甲○○
　　　　　　　　　　　　號3樓.
　　　　　　戌○○
兼上7人共同
訴訟代理人　丙○○
　　　　　　　　　　　　3樓
被　　　告　亥○
　　　　　　午○○
　　　　　　　　　　　　號1樓.
　　　　　　巳○○
　　　　　　　　　　　　號1樓.
　　　　　　　　　　　　1
　　　　　　丑○○
　　　　　　壬○○
　　　　　　酉○
上列當事人間塗銷地上權登記事件，本院於96年2月2日言詞辯論
終結，判決如下：
    主  文
被告未○○○、辰○○、亥○、癸○○、午○○、巳○○、辛○○、庚○○○應將坐落臺北市○○區○○段五小段第一五地號及
第一五之一地號土地上，登記日期為民國三十九年四月十日、權
利人藍阿成、權利範圍四分之一、設定權利範圍各九七‧六六平
方公尺之地上權登記予以塗銷。
被告亥○應將坐落臺北市○○區○○段五小段第一五地號及第一
五之一地號土地上，登記日期為民國三十九年四月十日、權利人
亥○、權利範圍四分之一、設定權利範圍各九七‧六六平方公尺
之地上權登記予以塗銷。
被告丑○○、壬○○、酉○應將坐落臺北市○○區○○段五小段
第一五地號及第一五之一地號土地上，登記日期為民國三十九年
四月十日、權利人藍惷槌、權利範圍四分之一、設定權利範圍各
九七‧六六平方公尺之地上權登記予以塗銷。
被告甲○○、戌○○、天○○、己○○、丙○○、乙○○、丁○○、戊○○應將坐落臺北市○○區○○段五小段第一五地號及第
一五之一地號土地上，登記日期民國三十九年四月十日、權利人
藍秀琴、權利範圍四分之一、設定權利範圍各九七‧六六平方公
尺之地上權登記予以塗銷。
訴訟費用由被告負擔。
本判決得假執行。
    事實及理由
一、原告主張：原告為祭祀公業藍引派下員選任之管理人，經臺
    北市內湖區公所於民國94年11月7 日准予備查。祭祀公業藍
    引自日據時代明治41年即民國前4 年登記成立，管理人為藍
    清祈、藍元盛、藍李義、藍王等4 人，至民國38年間，之後
    均無改選。而臺北市○○區○○段五小段15地號（重劃前為
    同區○里○段○○○段第31、31-1至-9、34、34-1至-3、34
    -6至-23 、46、46-1至-5、48、49、49-1至-4、51、51 -1
    至-3、52、52-1）及第15-1地號（分割自第15地號）土地（
    下稱系爭土地）為祭祀公業藍引所有，屬派下員全體公同共
    有，詎被告未○○○、辰○○、亥○、癸○○、午○○、巳
    ○○、辛○○、庚○○○之被繼承人藍阿成，被告丑○○、
    壬○○、酉○之被繼承人藍戇槌，被告甲○○、戌○○、天
    ○○、己○○、丙○○、乙○○、丁○○、戊○○之被繼承
    人藍劉秀琴及被告亥○等4 人，竟於民國38年11月25日，以
    建物所有人名義，藍阿成並以土地所有人祭祀公業藍引「管
    理代理」名義，於重劃前新里族段羊稠小段第48地號土地上
    設定權利範圍面積179.47平方公尺之地上權登記予藍阿成、
    亥○、藍戇槌（登記誤為藍惷槌）、藍劉秀琴（登記誤為藍
    秀琴），權利範圍各4 分之1 。實則，藍阿成既非系爭土地
    所有人，亦非祭祀公業藍引管理人，且未獲祭祀公業藍引全
    體派下員授權，對系爭土地自無處分權。況系爭地上權登記
    於民國38年間，依當時有效之土地登記規則第17條規定：「
    登記，應由權利人及義務人共同聲請之，權利人如因特殊情
    形，不能覓致義務人共同聲請登記時，得由權利人陳明理由
    ，填具保證書，呈請單獨聲請登記。」及台灣省政府於民國
    38 年 以38戍微府鋼地甲字第01981 號代電各縣市政府之「
    台灣省各縣市辦理單獨聲請地上權設定登記應行注意事項」
    規定：如建物基地使用人已與基地所有人訂有口頭或書面之
    合法地上權契約，而基地所有人拒不履行共同申請者，使用
    人可陳明不能覓致義務人共同申請登記事由，提繳鄉鎮公所
    保證書及繳納租金等憑證，單獨申請地上權登記。然其並未
    陳明不能覓致義務人共同申請登記之事由，亦未提出鄉鎮公
    所保證書及繳納租金，而與偽稱「管理代理」之藍阿成共同
    聲請登記，即與上開注意事項所應具備之要件不合，其申請
    為地上權登記，顯難謂為合法。系爭地上權登記既具有無效
    之原因，藍阿成、藍戇槌、藍劉秀琴及被告亥○應負塗銷登
    記之義務，今藍阿成、藍戇槌、藍劉秀琴業已死亡，系爭地
    上權嗣經重劃為系爭土地後，以重劃前各宗土地面積比率計
    算其設定權利範圍面積各為97.66 平方公尺，被告為藍阿成
    、藍戇槌、藍劉秀琴之繼承人，應繼受此項塗銷義務，原告
    以自己名義代表祭祀公業藍引派下全體，起訴請求被告塗銷
    系爭地上權登記等語。並聲明求為判決如主文所示。
二、被告均同意原告之請求。
三、按當事人於言詞辯論時為訴訟標的之認諾者，應本於其認諾
    為該當事人敗訴之判決，此觀民事訴訟法第384 條規定自明
    。查本件原告主張之事實，已據提出藍阿成、藍戇槌、藍劉
    秀琴繼承系統表及戶籍謄本、土地所有權狀、土地登記謄本
    、臺北市內湖區公所函、祭祀公業藍引登記資料及臺北市中
    山地政事務所函覆38年新里族字第396 號建物申報書等為證
    。被告既均同意原告之請求而為認諾，本院自應為被告敗訴
    之判決，並依民事訴訟法第389 條第1 項第1 款規定，依職
    權宣告假執行，爰判決如主文所示。
四、據上論結，本件原告之訴為有理由，依民事訴訟法第384 條
    、第78條、第389 條第1 項第1 款，判決如主文。
中　　華　　民　　國　　96　　年　　2 　　月　　14　　日
                  民事第一庭  法  官  高愈杰
以上正本證明與原本無異。
如對本判決上訴須於判決送達後20日內向本院提出上訴狀。
中　　華　　民　　國　　96　　年　　2 　　月　　26　　日
                              書記官  高楚安
